【裁判字號】    92,訴,375
【裁判日期】    950825
【裁判案由】    違反證券交易法
【裁判全文】
臺灣桃園地方法院刑事判決                90年訴字第891號
公  訴  人  臺灣桃園地方法院檢察署檢察官
被      告  林榮發
            楊素梅
            蘇嘉明
            曹鎮東
            林秋君
            甲○○
共      同
選任辯護人  王聖舜律師
            張慶帆律師
被      告  蔣為峰
選任辯護人  孫天麒律師
            周慧芳律師
            林雅君律師
上列被告因違反證券交易法等案件，經檢察官提起公訴（88年度
偵字第11619號，89年度偵字第11036號、第16711號、第19349號
），及聲請併辦暨追加起訴（90年度偵字第20672號），本院判
決如下：
    主    文
林榮發共同違反對於在證券交易所上市之有價證券，不得有意圖
抬高集中交易市場某種有價證券之交易價格，自行或以他人名義
，對該有價證券，連續以高價買入之規定，處有期徒刑參年陸月
；又連續為他人處理事務，意圖為自己及第三人不法之利益，而
為違背其任務之行為，致生損害於本人之財產，處有期徒刑柒年
貳月；應執行有期徒刑拾年陸月。
楊素梅共同違反對於在證券交易所上市之有價證券，不得有意圖
抬高集中交易市場某種有價證券之交易價格，自行或以他人名義
，對該有價證券，連續以高價買入之規定，處有期徒刑捌月；緩
刑參年。其餘被訴部分無罪。
蘇嘉明共同違反對於在證券交易所上市之有價證券，不得有意圖
抬高集中交易市場某種有價證券之交易價格，自行或以他人名義
，對該有價證券，連續以高價買入之規定，處有期徒刑捌月；緩
刑參年。其餘被訴部分無罪。
曹鎮東共同違反對於在證券交易所上市之有價證券，不得有意圖
抬高集中交易市場某種有價證券之交易價格，自行或以他人名義
，對該有價證券，連續以高價買入之規定，處有期徒刑拾月；緩
刑參年。其餘被訴部分無罪。
林秋君共同違反對於在證券交易所上市之有價證券，不得有意圖
抬高集中交易市場某種有價證券之交易價格，自行或以他人名義
，對該有價證券，連續以高價買入之規定，處有期徒刑壹年捌月
。其餘被訴部分無罪。
甲○○共同違反對於在證券交易所上市之有價證券，不得有意圖
抬高集中交易市場某種有價證券之交易價格，自行或以他人名義
，對該有價證券，連續以高價買入之規定，處有期徒刑捌月；緩
刑參年。
蔣為峰，無罪。
    事    實
一、民國86年5月間，林榮發以山仁工業股份有限公司（下稱山
    仁工業公司）法人代表身分，擔任名佳利金屬股份有限公司
    （為集中交易市場之股票上市公司，下稱名佳利金屬公司）
    董事長兼總經理，楊素梅、蘇嘉明、甲○○均為山仁工業公
    司之員工，曹鎮東則為名佳利金屬公司財務部副理，林秋君
    則為林榮發之女，擔任其私人秘書。林榮發於入主名佳利金
    屬公司後，為維持公司股價，竟意圖抬高名佳利金屬公司在
    臺灣證券交易所股份有限公司集中交易市場之交易價格，而
    楊素梅、蘇嘉明、甲○○、曹鎮東及林秋君明知其情，而仍
    與之基於犯意聯絡，由林榮發指示曹鎮東以名佳利金屬公司
    資金，轉投資成立名佳利投資股份有限公司（下稱名佳利投
    資公司）、冠登投資股份有限公司（下稱冠登投資公司）、
    冠煜科技股份有限公司（下稱冠煜科技公司）、冠瑋投資股
    份有限公司（下稱冠瑋投資公司）、冠豪投資股份有限公司
    （下稱冠豪投資公司），林榮發另募集自有資金成立僑得投
    資股份有限公司（下稱僑得投資公司）、僑宏投資股份有限
    公司（下稱僑宏投資公司），而由楊素梅、蘇嘉明分別掛名
    為上開投資公司董事長，實際負責人則為林榮發（各該轉投
    資子公司及自行募集資金之公司，其登記負責人及實際負責
    人如附表一所示），再由甲○○提供其個人、楊素梅及蘇嘉
    明提供其個人或上開轉投資子公司之證券交易帳戶，林榮發
    乃將之交與林秋君，由林秋君負責看盤後，告知林榮發名佳
    利金屬公司股價盤勢及前揭證券交易帳戶之款券現況，以利
    林榮發判斷後指示林秋君自前揭帳戶買入或賣出，而前揭名
    佳利金屬公司子公司購買母公司股票所需資金，則由林榮發
    指示曹鎮東以貸款之方式撥付，而以共同以附表二所示連續
    高價買入之方式，抬高名佳利金屬公司之股價。
二、林榮發為冠登投資公司、冠豪投資公司之實際負責人，負責
    處理該公司之業務，又鴻吉建設股份有限公司（下稱鴻吉建
    設公司）、明莊建設股份有限公司（下稱明莊建設公司）係
    由林榮發之妻盛素月掛名為負責人，實際負責人為林榮發，
    僑得投資公司係由蘇嘉明掛名為負責人，該公司亦實際由林
    榮發負責；嗣因山仁工業公司及冠煜科技公司因投資名佳利
    金屬公司產生鉅額虧損，導致資金周轉困難，呈現資產負債
    之情況，該公司股票幾乎已無價值，惟林榮發所有之鴻吉建
    設公司、明莊建設公司，及以其妻盛素月名義，仍持有大量
    之山仁工業公司股票，及林榮發所有之僑得投資公司仍持有
    大量冠煜科技公司股票，林榮發為幫自己及鴻吉建設公司、
    明莊建設公司、僑得投資公司解套，竟基於意圖為自己及第
    三人不法之利益，以掏空冠登投資公司、冠豪投資公司資金
    之方式，而於87年10月2日，在林榮發主導下，由冠登投資
    公司以每股17元之價格，分別向鴻吉建設公司、明莊建設公
    司及盛素月購買所有之山仁工業公司股票，共計13,053 千
    股，總金額為新臺幣（下同）2億2,190萬元，由冠豪投資公
    司，以每股12元之價格，向僑得投資公司購買所有之冠煜科
    技公司股票，共計6,409千股，總金額為7,690萬8,000元，
    而為違背其任務之行為，致生損害於冠登投資公司及冠豪投
    資公司之財產。
三、林榮發為名佳利投資公司、冠煜科技公司及冠瑋投資公司之
    實際負責人，負責處理該公司之業務；而山仁工業公司及冠
    煜科技公司因投資名佳利金屬公司產生鉅額虧損，導致資金
    周轉困難，呈現資產負債之情況，該公司股票幾乎已無價值
    ，既如前述，惟林榮發所有之僑得投資公司、僑宏投資公司
    、山仁工業公司，及其以楊素梅、柯聰明、甲○○、王永二
    等人名義，仍持有大量之山仁工業公司股票及冠煜科技公司
    股票，林榮發為幫自己及僑得投資公司、僑宏投資公司、山
    仁工業公司解套，猶承前犯意，於87年10月27日，在林榮發
    主導下，由名佳利投資公司、冠煜科技公司及冠瑋投資公司
    ，分別與僑得投資公司、僑宏投資公司、山仁工業公司、楊
    素梅、柯聰明、甲○○及王永二等人，簽訂互相提供擔保品
    契約，由名佳利投資公司、冠煜科技公司及冠瑋投資公司提
    供有市場價值之名佳利金屬公司股票，交易相對人則提供已
    無價值或價值顯不相當之山仁工業公司股票、冠煜科技公司
    股票（提供擔保品明細如附表三所示），以本件簽約日名佳
    利金屬公司股價，與所取得之擔保品價格計算，二者資產差
    額達2億8,190萬3,200元，足生損害於名佳利投資公司、冠
    煜科技公司及冠瑋投資公司之財產。
四、案經臺灣證券交易所股份有限公司（下稱臺灣證券交易所）
    向法務部調查局北部地區機動工作組（下稱調查局北機組）
    告發後，由調查局北機組向臺灣桃園地方法院檢察署檢察官
    報告後偵查起訴。
    理    由
甲、有罪部分：
壹、犯罪事實一炒作名佳利金屬公司股票部分：
一、程序部分：
    (一)被告林榮發於87年3月至4月間，因炒作民興國際開發股份
      有限公司（下稱民興公司）股票價格，而經臺灣臺北地方
      法院檢察署檢察官提起公訴，其辯護人就此主張：本件與
      該案有裁判上一罪關係，而認本件應諭知不受理云云。然
      查，前揭案件被告林榮發係與訴外人陳居德、楊新燕共犯
      ，且炒作標的係民興公司股價，有該案件刑事判決書（臺
      灣臺北地方法院92年度訴字第1075號，附於本院卷四）附
      卷可稽，核與本件共犯集團、炒作方式及標的均不相同，
      難認二者間有一罪關係，故本院仍應就本件進行審理。
    (二)被告雖否認臺灣證券交易所製作之監視報告有證據能力。
      然查，臺灣證卷交易所係依證券交易法第93條經主管機關
      許可成立之公司，雖非公務機關，但依主管機關訂定之證
      券交易所管理規則第22條規定：「證券交易所對集中交易
      市場，應建立監視制度，擬具辦法申報本會核備，並確實
      執行。證券交易所為前項市場之監視，必要時得向其會員
      或證券經紀商、證券自營商、上市公司查詢及調閱有關資
      料或通知提出說明，其會員或證券經紀商，證券自營商、
      上市公司，不得拒絕。」，故監視股票交易，乃係其法定
      業務，依法其亦可調取有關包括投資人之資料，其依此資
      料製作分析報告既查無顯不可信之情狀，依刑事訴訟法第
      159條之4第2款規定，即有證據能力。
二、實體部分：
    (一)認定犯罪事實所憑之證據及理由：
    1.被告林榮發於入主名佳利金屬公司後，為維持公司股價，
      由被告林榮發指示被告曹鎮東以名佳利金屬公司資金，轉
      投資成立名佳利投資公司、冠登投資公司、冠煜科技公司
      、冠瑋投資公司及冠豪投資公司等子公司，被告林榮發另
      自行募集資金成立僑得投資公司及僑宏投資公司，上開投
      資公司分別由被告楊素梅、蘇嘉明掛名為負責人，實際經
      營決策者為被告林榮發（各該轉投資子公司及自行募集資
      金之公司，其登記負責人及實際負責人如附表一所示）等
      情，業據被告林榮發於調查局北機組詢問時自白：蘇嘉明
      係冠瑋投資、冠豪投資、僑得投資及僑宏投資之董事長，
      楊素梅為冠登投資公司及冠煜科技公司之董事長‧‧‧（
      蘇嘉明、楊素梅所登記之公司，其實記負責人為何？）均
      為伊本人掌控，他們都要聽伊的指示辦理‧‧‧在伊入主
      名佳利金屬公司後，為維繫其股票市價，乃籌設名佳利投
      資、冠瑋投資公司，以名佳利金屬公司之資金進行護盤，
      （你如何維繫名佳利金屬公司之股價？）除前述名佳利投
      資、冠瑋投資公司外，在伊入主名佳利金屬公司後，另設
      冠煜科技、冠登投資，再配合原有僑得投資公司、僑宏投
      資等公司等語（以上見88年度偵字第1619號卷第16至17頁
      ）；於本院審理時自白：（是否為僑得、僑宏公司實際負
      責人？）是，（上開資金來源？）有些是伊自己的錢等語
      （見本院卷五所附95年8月11日審判筆錄第20頁）明確。
      此與被告曹鎮東於調查局北機組詢問時自白：林榮發在臺
      北辦事處另設有名佳利投資公司、冠瑋投資公司、冠豪投
      資公司、冠登投資公司、冠煜科技公司‧‧‧前述名佳利
      投資等公司都是林榮發所設立或經營，實際業務都是林榮
      發處理等語（見同上偵查卷第25至26頁）。被告楊素梅於
      調查局北機組詢問時自白：冠登投資公司及冠煜科技公司
      均為名佳利金屬公司董事長林榮發所成立之子公司，伊只
      是林榮發找來的人頭等語（見同上偵查卷第31頁反面）。
      被告蘇嘉明於調查局北機組詢問時自白：因為林榮發原為
      山仁公司的董事長，於86年5月間入主名佳利金屬後，即
      陸續成立冠瑋、冠豪、僑宏投資等公司，並要求伊擔任前
      述三家的掛名董事長，另外僑得投資公司亦為林榮發所有
      ，原董事長陳月霞移民國外，所以林榮發亦要求伊擔任該
      公司的掛名董事長等語（見同上偵查卷第47頁）；互核一
      致。
    2.被告林榮發設立前揭子公司及投資公司後，為了炒作名佳
      利金屬公司股價，被告楊素梅、蘇嘉明、甲○○、曹鎮東
      及林秋君明知其情，猶與之基於犯意聯絡，除由被告楊素
      梅、蘇嘉明提供該子公司及投資公司之證券帳戶外，並由
      被告楊素梅、甲○○提供其個人之證券交易帳戶，而前揭
      名佳利金屬公司子公司購買母公司股票所需資金，則由被
      告林榮發指示被告曹鎮東以貸款之方式撥付，被告林榮發
      乃將前揭取得之證券交易帳戶交與被告林秋君，由被告林
      秋君負責看盤後，告知被告林榮發名佳利金屬公司股價盤
      勢及前揭證券交易帳戶之款券現況，以利被告林榮發判斷
      後指示被告林秋君自前揭帳戶買入或賣出等節，則分據被
      告林榮發、楊素梅、蘇嘉明、甲○○、曹鎮東及林秋君自
      白如下，且互核一致：
      (1)被告林榮發於調查局北機組詢問時自白：在伊入主名佳
        利金屬公司後，為維繫其股票市價，乃籌設名佳利投資
        、冠瑋投資公司，以名佳利金屬公司之資金進行護盤，
        （你如何維繫名佳利金屬公司之股價？）除前述名佳利
        投資、冠瑋投資公司外，在伊入主名佳利金屬公司後，
        另設冠煜科技、冠登投資公司，再配合原有僑宏投資、
        僑得投資等公司，及楊素梅、甲○○等人於各證券公司
        開設證券帳戶，並集中該等證券存摺、印鑑於名佳利金
        屬公司保管箱內，由伊女兒林秋君負責看盤，依市場買
        賣名佳利股票之走勢，分配價量於不同證券公司之前述
        人等帳戶，下單買賣名佳利金屬公司股票，以製造名佳
        利股票熱絡之假象，而使其股價維持一定走勢等語。於
        偵查時自白：當初會買進股票是為了要護盤，確實有如
        監視報告所載透過旗下子公司買入股票，伊交代伊女兒
        林秋君下單買賣，使用甲○○、楊素梅帳戶，蘇嘉明部
        分即透過子公司買賣，甲○○、楊素梅、蘇嘉明知道伊
        使用他們的帳戶也不反對等語（以上見88年度偵字第
        11619 號卷第17頁，90年度偵字第20672號卷第232至
        233頁）。
      (2)被告楊素梅於調查局北機組詢問時自白：林榮發要求伊
        開戶，以便渠進出買賣賣股票之用，伊因係林榮發之員
        工，且相處工作二十幾年了，所以不便拒絕‧‧‧開戶
        後即將相關證券戶頭存摺交與林榮發使用‧‧‧林榮發
        指示伊開戶後，相關證券戶頭、存摺均由林榮發指示專
        人保管‧‧‧買賣名佳利股票一事完全由林榮發所主導
        負責，由林榮發之女林秋君操盤下單買賣等語（見88年
        度偵字第11619號卷第32至33頁）。
      (3)被告蘇嘉明於調查局北機組詢問時自白：（冠瑋、冠豪
        、僑得、僑宏投資等公司）之營業項目為一般投資業務
        ，但實際上大部分都是買賣名佳利金屬、山仁公司、冠
        煜公司等公司股票（係由何人決定替名佳利金屬股票護
        盤作為？）林榮發，（買賣名佳利金屬股票由何人負責
        下單交割？）林榮發或是他女兒林秋君等語（見88年度
        偵字第11619號卷第47、48頁反面）。
      (4)被告甲○○於偵查時自白：伊確實知道他們（即被告林
        榮發、林秋君）有使用伊的證券帳戶去護盤，至於資金
        的來源及何時買入、賣出以及用何種價位，伊並不知情
        ，伊提供帳戶與他們並沒有得到任何利益，因伊在山仁
        工業公司上班等語。被告蘇嘉明、楊素梅於偵查中就此
        均自白：同被告甲○○所述等語（見90年度偵字第2067
        2號卷第233頁反面）。
      (5)被告曹鎮東於調查局北機組詢問時自白：（名佳利金屬
        公司於87年間曾對名佳利投資及冠瑋投資公司給予短期
        資金融通）前述資金貸放‧‧‧都是林榮發的指示，其
        用途是提供資金與上開兩家投資公司購買名佳利金屬公
        司股票‧‧‧（名佳利金屬公司是否曾於86年5月起即
        透過名佳利投資公司、冠瑋公司、冠煜公司、冠登公司
        、冠豪公司買回名佳利金屬公司股票，為母公司護盤？
        ）是的，都是林榮發本人自行決定（見88年度偵字第
        11619號卷第27頁）等語。
      (6)被告林秋君於調查局北機組詢問時自白：伊父親林榮發
        主要是找伊去操作名佳利金屬公司股票，因86年中伊父
        親集合市場力量入主名佳利金屬公司，為避免入主後股
        價滑落，即有使用人頭戶相對交易，使名佳利股票價格
        維持在一定價位，並待行情上漲適當調節股票‧‧‧伊
        是依林榮發的指示去買賣名佳利股票，通常由他決定買
        賣股票的數量、價位及時點，再由伊使用其提供與伊的
        人頭帳戶下單交易‧‧‧伊為名佳利股票操盤期間，比
        較常用的帳戶有名佳利投資、冠瑋投資、甲○○、楊素
        梅等，其他如僑得投資、僑宏投資、冠煜科技等帳戶亦
        有使用‧‧‧伊於每日開盤前會先向各會計人員洽詢各
        人頭帳戶之名佳利股票數額及可用資金數額，並於伊父
        親決定交易內容後，告知其各帳戶款券現況，以利其指
        示自何帳戶買入或賣出名佳利股票‧‧‧原則上伊僅注
        意各金融機構之融資維持率是否充足，若名佳利股價滑
        落導致維持率不足時，伊會告訴林榮發，請示其是否進
        場買賣名佳利股票，但若股價因持續買進而上漲時，伊
        也會告訴他，要其決定是否賣出獲利‧‧‧在伊操盤期
        間，確實有一段時間該股價格多在四十元左右，而股價
        滑落時，伊等都會先以固定價進場買入名佳利股票，若
        價格滑落太多時，再以市○○○段掛單方式買進，以避
        免股價持續下滑等語（以上見88年度偵字第11619號卷
        第100至102頁）。
    3.被告林榮發取得前揭證券交易帳戶後，為了維持名佳利金
      屬公司股票，確有以各該證券交易帳戶進出買賣，以致該
      公司股票產生波動，其中附表所示營業日，逐日多次大量
      買進名佳利金屬公司股票，且均係以漲停價或接近漲停價
      之高價買進，以致名佳利金屬公司股票在該段期間明顯呈
      現價、量異常情形等節，則據證人即負責本案監視之臺灣
      證券交易所市場監視部人員周友蓉於本院審理時證稱：（
      名佳利金屬公司市場交易疑有異常情形，臺灣證券交易所
      曾經函法務部調查局此部分的市場監視及相關報告是否由
      你所承辦參與？）是的，伊做過二份，（你指出87年3月9
      、11、12、13、17日有發現明顯影響股價的情事，此部分
      結論如何得出？）該份報告伊等分析名佳利股價期間是從
      87年3月到5月31日，段期間名佳利股票漲幅為1.76，同期
      間同類股的跌幅是4.38，整個大盤市場跌幅指數是10.7，
      股價走勢與大盤、同類股是相反的，經過伊等向證券商調
      閱較大投資人買賣資料，並經過分析，該批大投資人中有
      部分投資人的基本資料相同，伊等將其歸納為一群組分析
      ，經過分析後，該群組每天的買進賣出的數量，有相當多
      的天數，占名佳利金屬股票股票市場成交量的百分之二十
      以上，有活絡該檔股票的交易情形，（你是根據哪一點判
      定股價有受到上開活絡的影響？）一般活絡交易，通常都
      會有影響股價，來抬高或壓低市場股價，（就你們股票監
      視情形，名佳利金屬公司股價，還有在那些日期，有異常
      交易行為，影響股價情形？）監視期間為86年8月1日到86
      年12月31日，該段期間內，發現86年10月4日、24日，86
      年11月8日、19日，86年12月24日，有明顯影響股價情形
      等語（以上見本院卷四所附95年6月13日審判筆錄第12至
      15 頁）明確。並有臺灣證券交易所89年1月13日臺證密
      字第40009號函及88年10月18日臺證密字第33997號函所
      檢附之市場監視報告（以上見90年度偵字第20672號卷第4
      至40頁，第41至124頁）附卷可稽。故本件被告林榮發以
      前揭取得之人頭證券交易帳戶，在名佳利金屬公司所屬該
      類股股價、甚或整個盤勢下跌之時，大量自該人頭帳戶以
      高價買入名佳利金屬公司股票，因此使股價產生波動，製
      造該股票交易活絡之假象，其有炒作股票、抬高股票價格
      之主觀意圖至為明確。
    (二)對被告答辯之判斷：
    1.被告林榮發辯稱：伊擔任名佳利金屬公司董事，有義務維
      持公司股價，伊只是為了維持公司股價，並沒有抬高公司
      股價的意圖，況且，附表所示購買股票行為，並不會影響
      影響股價，伊又未因此獲利，又附表所示期日均各自獨立
      ，且其間有非以當日最高價格買進情況，自與與證券交易
      法所規範之「連續高價買入」要件不符云云。本院按股票
      證券集中市場主要之機能，係在形成公平價格，此公平價
      格之形成，在於市場之自由運作，在自由市場中，有價證
      券之交易，係基於投資人對有價證券之評估，形成一定供
      需關係，並由供需決定其價格，因之價格之形成如係本於
      一定成員間相互聯絡，此一價格即非本於供需而形成之價
      格，而係人為之價格，乃市場操縱行為致生之結果，此種
      扭曲市場價格機能之行為，自屬證券交易法第155條第1項
      第4款所禁止之操作行為。又證券交易法第155條第1項第4
      款規定：對於在證券交易所上市之有價證券，不得有「意
      圖抬高或壓低集中交易市場某種有價證券之交易價格，自
      行或以他人名義，對該有價證券，連續以高價買入或以低
      價賣出」。所謂「連續以高價買入」者，指於特定時間內
      ，逐日以高於平均買價、接近最高買價之價格，或以當日
      最高之價格買入而言；茍於特定時期，某有價證券有下跌
      趨勢，而連續以高於平均買價操作買入，使該有價證券之
      股價維持於一定價位（即俗稱護盤），因其破壞交易市場
      之自由性，亦包括在內。且不以行為人主觀上有「意圖影
      響集中交易市場有價證券交易價格」為要件，亦不以客觀
      上「因而致交易市場之該股票價格有急劇變化」為必要（
      最高法院91年度臺上字第3037號判決意旨參照），且是否
      因此交易獲利，亦不影響其犯罪之成立。本件被告林榮發
      為維持名佳利金屬公司股價，以前揭方式影響名佳利金屬
      公司在市場中原應有之股價表現，致使該股價未能依原有
      供需法則反應，縱令所述為公司護盤、未因此獲利乙節屬
      實，按上所述，仍已違反證券交易法所定之禁止規範。又
      其辯稱未因此影響股價云云，不僅前揭事證未合，再者，
      按前所述，此部分亦與本法所規範之構成要件行為無涉。
      又該法所規範之「連續以高價買入」，並非指行為人每筆
      委託成交買賣價格均係為高價，僅需其多數行為有概括之
      統一性、主觀上有連續概括之意即屬之。故縱令本件有部
      分並非單日最高價買入，且非未間斷之逐日購買，然本件
      炒作名佳利金屬股票既均在其單一整體犯意之中，按上所
      述，仍屬該法所規範之構成要件行為。
    2.被告楊素梅、蘇嘉明及甲○○辯稱：伊僅係山仁工業公司
      員工，因被告林榮發前係公司董事，才應其請求提供個人
      帳戶云云，被告曹鎮東辯稱：伊擔任財務部副理，只是配
      合撥款云云，被告林秋君則辯稱：伊僅係單純受父親林榮
      發指示購買股票云云；而否認與被告林榮發有犯意聯絡及
      行為分擔。本院按刑法第二十八條所謂之共同正犯者，指
      二人以上，以共同犯罪之意思，而共同實施犯罪之行為。
      故共同實施犯罪行為之人，在合同意思之範圍內，不論係
      同時實施犯罪行為，或各自分擔犯罪行為之一部，均係相
      互利用他人之行為，以達其犯罪之目的，即應對於全部所
      發生之結果，共同負其刑責（最高法院82年度臺上字第
      5925 號判決要旨參照）。本件被告楊素梅、蘇嘉明、甲
      ○○、曹鎮東及林秋君，對於被告林榮發炒作名佳利金屬
      公司股票之意圖事前既均有所認知，被告楊素梅、蘇嘉明
      除配合提供子公司及投資公司之證券帳戶，被告楊素梅及
      甲○○猶提供個人證券帳戶，共組本件炒作集團，被告曹
      鎮東則配合撥付炒作股票所需資金，被告林秋君則受指示
      ，實際從事本件股票買賣之構成要件行為，渠等與被告林
      榮發間自有犯意聯絡及行為分擔，至為明確，按上所述，
      自應負共犯之責。
貳、犯罪事實二掏空冠登投資公司及冠豪投資公司資產部分：
一、認定犯罪事實所憑之證據及理由：
    (一)冠登投資公司及冠豪投資公司實際係由被告林榮發設立，
      被告楊素梅及被告蘇嘉明分別僅係掛名負責人，該公司實
      際業務均係由被告林榮發負責等情，業據認定如前。又鴻
      吉建設公司及明莊建設公司，雖係由被告林榮發之妻盛素
      月掛名為負責人，然該公司實際所有者係被告林榮發等節
      ，亦據證人盛素月於調查局北機組詢問時證稱：（鴻吉建
      設公司及明莊建設公司）登記之負責人為伊本人，但兩家
      公司實際負責人為伊先生（即被告林榮發）‧‧‧有關於
      伊擔任公司董、監事及負責人或股票之持有人等，均為伊
      先生林榮發以伊名義登記，其實際公司或股票之經營、運
      作及獲利等伊不清楚，這都是由伊先生來決定等語（以上
      見88年度偵字第11619號卷第82頁反面、第85頁）屬實。
      而僑得投資公司雖由被告蘇嘉明掛名為負責人，惟該公司
      實際所有者為被告林榮發等情，亦俱如前述。
    (二)被告林榮發主導本件以冠登投資公司資金，向其實際所有
      之鴻吉建設公司、明莊建設公司，及以盛素月名義所持有
      ，用每股17元價格購買山仁工業公司股票共計13,053千股
      ，總金額為2億2,190萬元，及以冠豪投資公司資金，用每
      股12元之價格，向僑得投資公司購買所有之冠煜科技公司
      股票，共計6,409千股，總金額為7,690萬8,000元等情，
      亦據被告林榮發於本院審理時供承在卷，並有該買賣合約
      書及冠登投資公司、冠豪投資公司之董事會議紀錄（以上
      見財政部證券暨期貨管理委員會外放移送資料附件十七、
      十八，下稱證期會）附卷可稽。而本件股票買賣時，山仁
      工業公司因投資名佳利金屬公司產生鉅額虧損，導致資金
      周轉困難，呈現資產負債之情況等節，亦據被告林榮發於
      調查局北機組詢問時自白：當時山仁公司係為名佳利金屬
      公司護盤，導致資金周轉困難，所以伊才將鴻吉建設、明
      莊建設及盛素月所持有之山仁公司股票轉賣與冠登投資公
      司等語，於該案檢察官向本院聲請羈押時，被告林榮發於
      本院訊問時亦坦承：（當初買山仁公司股票時，該公司已
      在重整，為何買？）山仁本來是名佳利之股東，因為投資
      名佳利股票崩盤等語（以上見88年度偵字第11619號卷第
      20頁反面，本院89年聲羈字第54號卷第7頁）。而本件名
      佳利金屬公司於87年11月間股價狂跌後，證期會派員即證
      人蔡媛萍前往查證，證人蔡媛萍就此於本院調查時證稱：
      （冠登提供以每股17元價格購買山仁公司股票部分）他們
      聲請重整，顯然負債，淨值不可能達17元，他們提出的鑑
      定報告是86年12月，交易是87年10月，時間很久了，一般
      重整的股價都會是負數（見本院卷一所附本院90年12月12
      日訊問筆錄）等語。此外，並有87年度8月底山仁公司自
      行結算之財務報告及向法院聲請重整之聲請書等（見證期
      會外放移送資料附件二十三）在卷足憑。又依卷附冠煜科
      技公司登記事項卡（見證期會外放移送資料附件三），該
      公司主要股東為僑得投資公司，而被告林榮發又為僑得投
      資公司之實際負責人，既如前述，則其對於冠煜科技公司
      之經營狀況應甚為知悉。而本件買賣山仁工業公司股票當
      時，被告林榮發既已知悉山仁公司因投資名佳利金屬公司
      股票產生虧損，又依卷附冠煜科技公司87年11月財務報表
      （見證期會外放移送資料附件四），該公司主要持股為山
      仁工業公司及名佳利金屬公司，則其同時兼為本件買賣冠
      煜科技公司股票，自已知悉冠煜科技公司斯時亦因此產生
      虧損。此觀本件冠煜科技公司股票買賣後，不到1個月期
      間，該公司股票淨值僅餘2.75元等情，亦有前揭冠煜科技
      公司之財務報表在卷足憑，更足以證明。
    (三)綜上，鴻吉建設公司、明莊建設公司及盛素月所有之山仁
      工業公司股票，暨僑得投資公司所有之冠煜科技公司股票
      ，實際所有者均為被告林榮發，其明知本件購買時山仁工
      業公司已經產生鉅額虧損，股票幾無價值，冠煜科技公司
      亦因投資名佳利金屬公司產生鉅額虧損，被告林榮發猶主
      導本件買賣，分別以冠登投資公司及冠豪投資公司之資金
      購買，其顯然係為自己及鴻吉建設公司、明莊建設公司、
      、僑得投資公司解套，而有為自己及第三人之不法意圖，
      且掏空冠登投資公司及冠豪投資公司之財產，自有背於冠
      登投資公司及冠豪投資公司所託之違背任務行為，至為明
      確。
二、對被告辯解之判斷：被林榮發就此雖辯稱：本件買賣當時，
    山仁工業公司股價確有17元之價值，冠煜科技公司亦確有12
    元之價值，伊當時經過評估，認為投資是正確之決定云云。
    然查，被告林榮發所指之山仁工業公司評估鑑定報告（附於
    證期會外放移送資料附件二十二），時間為86年12月15日，
    距離本件買賣將近10個月期間，被告林榮發所指之冠煜科技
    公司評估報告（附於證期會外放移送資料附件五），時間則
    為87年5月25日，距離本件買賣則將近5個月期間。再佐以證
    人蔡媛萍於本院審理時所述：依照公開發行公司取得或處分
    資產處理要點規定，取得未上市櫃的有價證券，應事前洽證
    券專家就價格合理性表示意見，就要點規定，契約成立日前
    價價者，出具報告日期與契約成立日期，不得逾三個月等語
    （見本院卷四所附95年4月26日言詞辯論筆錄第17頁）。而
    本件股票買賣標的金額動輒上億元、甚至數千萬元，被告林
    榮發卻未另行妥善規劃評估，竟以本件買賣數月前之評估報
    告為據，自有違應遵守之程序事項，其以此辯稱經過合理評
    估云云，難以憑信。又依被告林榮發前揭在調查局北機組之
    自白，及其對於山仁工業公司、名佳利金屬公司、冠煜科技
    公司營運狀況之瞭解，對於本件買賣時山仁工業公司及冠煜
    科技公司產生虧損、周轉困難等情，自難委為不知，猶為自
    己及所實際擁有之關係企業資金解套，主導本件買賣，自有
    背於冠登投資公司及冠豪投資公司之利益。
參、犯罪事實三掏空名佳利投資公司、冠煜科技公司及冠瑋投資
    公司資產部分：
一、認定犯罪事實所憑之證據及理由：
    (一)名佳利投資公司、冠煜科技公司及冠瑋投資公司，實際經
      營者均為被告林榮發，已如前述。本件係由被告林榮發主
      倒互供擔保品契約，由名佳利投資公司、冠煜科技公司及
      冠瑋投資公司提供所有之名佳利金屬公司股票，交易相對
      人所提供之山仁工業公司股票、冠煜科技公司股票實際均
      為被告林榮發所有等情（交易明細如附表所示），業據被
      告林榮發於本院審理時供承在卷（見本院卷五所附95年8
      月11日審判筆錄第26、27頁），並有各該契約書及公司董
      事會會議紀錄等（附於證期會外放移送資料附件十九）附
      卷可稽。
    (二)而本件相對人提供之山仁工業公司股票、冠煜科技公司股
      票，各該公司營運已經產生虧損等情，業據認定如前。又
      以簽約日名佳利金屬公司股價，與所取得之擔保品價格計
      算，二者相差金額高達2億8,190萬3,200元等情，業據證
      人蔡媛萍於本院調查時證稱：伊等主要是以事後的價值來
      計算，他當時所提供的名佳利金屬是屬於上市公司的股票
      ，所換回來的股票，如山仁、冠煜都是非上市公司的股票
      ，所以就流通性來說，當然是換出去的股票比較值錢，伊
      等嗣後根據87年底山仁及冠煜的股權淨值都已經呈現負數
      來認定等語（見本院卷二所附92年7月16日訊問筆錄），
      並有證期會91年2月8日（九一）臺財證(一)字第001195號函
      所檢附之交易明細表及損失金額計算表（附於本院卷一）
      在卷足憑。然依被告林榮發就此於本院審理時所述，其對
      於為此互供擔保品契約之目的，均答稱不知（見本院卷五
      所附95年8月11日言詞辯論筆錄第25頁），顯然未能就此
      契約目的做出合理說明。可見本件互供擔保品契約，對於
      名佳利投資公司、冠煜科技公司及冠瑋投資公司而言，不
      僅並無任何實質利益可言，甚至所有公司資產因此產生重
      大虧損，自有背於公司所託。而本件由被告林榮發主導，
      並由其擇定交易相對人，而該交易相對人所持有之山仁工
      業公司股票及冠煜科技公司股票，實際所有者又係被告林
      榮發，則被告林榮發欲以此幫自己及僑得投資公司、僑宏
      投資公司、山仁工業公司解套，其有為自己及第三人不法
      所有之意圖，至為灼然。
二、對被告答辯之判斷：被告林榮發就此雖辯稱：本件相對人提
    供之擔保品價值，均超過名佳利投資公司、冠煜科技公司及
    冠瑋投資公司所提供之名佳利金屬公司股票，對於公司並未
    造成任何損害，且易經過董事會決議通過云云。然查，被告
    林榮發此部分所指之擔保品價值，均係援引前揭貳、所述之
    山仁工業公司評估鑑定報告及冠煜科技公司評估報告，距離
    本件互供擔保品契約時間，分別將近10個月、5個月期間，
    而本件標的金額動輒上億元、甚至數千萬元，被告林榮發卻
    未另行妥善規劃評估，竟以在本件契約前數月之久之評估報
    告為據，其以此辯稱經過合理評估云云，自無足取。又被告
    林榮發所稱經過公司董事會決議云云，然查，該公司董事均
    僅係掛名，實際決策者均係被告林榮發，既如前述，則此董
    事會根本僅是被告林榮發之橡皮圖章，被告林榮發以此為由
    免責，亦難憑採。
肆、論罪之理由：
一、就犯罪事實一部分：被告等犯罪行為後，證券交易法分別於
    89 年7月19日、93年4月22日修正公布，其中對於違反第155
    條第1項第4款規定（即俗稱之炒作股票），2次修正就構成
    要件均未變更，僅就法定刑度為調整。本件行為時（即77年
    1 月29日修正公布）法定刑度係7年以下有期徒刑、拘役或
    科或併科25萬元以下罰金；89年7月19日修正提高為7年以下
    有期徒刑，得併科300萬元以下罰金；93年4月28日再修正提
    高為3年以上10年以下有期徒刑，得併科1千萬元以上2億元
    以下罰金。經比較行為時法、中間法及裁判時法結果，以行
    為時之舊法最有利於被告。依現行刑法第2條前段規定，自
    應適用行為時之舊法。是核被告林榮發、楊素梅、蘇嘉明、
    甲○○、曹鎮東及林秋君上開所為，均係違反行為時證券交
    易法第155條第1項第4款之意圖抬高集中交易市場某種有價
    證券之交易價格，以他人名義，對該有價證券，連續以高價
    買入之規定，而應依同條第171條第1項第1款規定之刑度處
    斷；被告林榮發、楊素梅、蘇嘉明、甲○○、曹鎮東及林秋
    君就上開犯行彼此間有犯意聯絡及行為分擔，均為共同正犯
    。又本罪原即以「連續」行為，為其犯罪構成要件，從而對
    於同一種有價證券，犯罪行為人必須符合上開要件而有「連
    續」行為時，始與該罪之構成要件相當，並僅成立單純一罪
    ，不能再依刑法第五十六條規定論以連續犯（最高法院93年
    度臺上字第4325號判決要旨參照）。又本件炒作名佳利金屬
    公司股票行為既屬單純一罪，且起訴書犯罪事實就「意圖拉
    抬名佳利金屬公司股票價格」業已載明，故就被告林榮發、
    楊素梅、蘇嘉明、曹鎮東及林秋君部分，公訴人就事實欄之
    犯罪行為聲請併辦，及就被告甲○○此部分為追加起訴，本
    院自應予以審理。
二、就犯罪事實二三部分：連續犯業經94年2月2日修正之刑法廢
    止，於95年7月1日施用，惟被告林榮發行為時連續犯以一罪
    論，有利於行為人，依現行刑法第2條第1項前段，應適用時
    行為時法律。是就犯罪事實二三所示，被告林榮發掏空冠登
    投資公司、冠豪投資公司、名佳利投資公司、冠煜科技公司
    及冠瑋投資公司財產之行為，均係犯刑法第342條第1項之背
    信罪；就犯罪事實二所示部分，其以單一之行為掏空冠登投
    資公司、冠豪投資公司，係屬一行為觸犯同罪名之同種想像
    競合，應從一重處斷；所犯事實二三所示之背信行為，時間
    緊接，方法相同，顯係基於概括之犯意，反覆為之，應論以
    連續犯，並加重其刑。
三、被告林榮發前揭所犯違反證券交易法罪及連續背信行為，就
    炒作股票部分，則係為名佳利金屬公司護盤，就掏空公司資
    產部分，則係為自己及所有之關係公司解套，是二者間顯然
    犯意個別，且所犯罪名有異，自無方法、目的或原因、結果
    之牽連關係，應予分論併罰，公訴人認二者間有牽連犯之裁
    判上一罪關係，尚有未合。
四、就犯罪事實一部分，爰審酌被告本件炒作股票，影響名佳利
    金屬公司股票按市場機制應有之股價，不僅影響股票市場交
    易秩序，亦導致不知情之投資人受有損失，及本件炒作金額
    、數量，被告就本件分別參與之程度、犯後猶飾詞否認，態
    度不佳等一切情狀；就犯罪事實二三部分，爰審酌被告林榮
    發因此掏空冠登投資公司、冠豪投資公司、名佳利投資公司
    、冠煜科技公司及冠瑋投資公司資產甚鉅，犯後猶飾詞否認
    ，不知悔改，態度不佳等一切情狀；分別量處如主文所示之
    刑，就被告林榮發所犯部分，係於裁判確定前犯數罪，各罪
    係於95年7月1日之前犯之，而刑法第51條業於民國94年2月
    2日修正公布，並於95年7月1日施行，修正前刑法第51條規
    定：「數罪併罰，分別宣告其罪之刑，依左列各款定其應執
    行者：」其中第5款規定：「宣告多數有期徒刑者，於各刑
    中之最長期以上，各刑合併之刑期以下，定其刑期。但不得
    逾二十年。」修正後刑法第51條第5款規定：「宣告多數有
    期徒刑者，於各刑中之最長期以上，各刑合併之刑期以下，
    定其刑期。但不得逾三十年」比較結果，修正後刑法並非較
    有利於行為人，依刑法第2條第1項前段之規定，仍應依修正
    前刑法，定其應執行之刑，以示懲儆。末查被告楊素梅、蘇
    嘉明、甲○○及曹鎮東行為後，刑法第74條緩刑之規定業已
    修正，並於95年7月1日施行，倘行為人未曾犯罪受有期徒刑
    宣告，不論依修正前後刑法第74條之規定，皆得宣告緩刑，
    另依新刑法施行法第6條之1規定可知，撤銷緩刑沒有新舊法
    何者比較有利或不利之比較問題，但新刑法第74條第2項得
    命行為人履行負擔，同條第4項緩刑之效力不及於從刑及保
    安處分，而舊刑法不須履行負擔且緩刑之效力及於主刑及從
    刑，整體比較下，依新刑法第74條所為緩刑宣告較不利於行
    為人，故依刑法第2條第1項前段，應適用行為時法律即舊刑
    法緩刑之規定。查被告楊素梅、蘇嘉明、甲○○及曹鎮東，
    前此未曾受有期徒刑以上刑之宣告，有臺灣高等法院被告全
    國前案紀錄表附卷可稽，渠等均係因當時受任職公司董事即
    被告林榮發之要求而為，堪認係因一時失慮，受他人指示致
    犯本件，經此偵、審程序後，應知所警惕，信無再犯之虞，
    因認渠等所受宣告之刑，以暫不執行為適當，爰依行為時之
    刑法第74條之規定併予宣告緩刑3年，以勵自新。
伍、不另為免訴及無罪諭知部分：
一、公訴意旨略以：就犯罪事實一部分，被告林榮發與被告蘇嘉
    明、曹鎮東基於共同犯意聯絡，明知名佳利金屬公司與名佳
    利投資公司、冠瑋投資公司、冠登投資公司、冠豪投資公司
    、冠煜科技公司間並無任何業務關係往來，惟被告林榮發意
    圖拉抬名佳利金屬公司股票價格，竟於87年1月間至88年4月
    間，連續指示被告曹鎮東將公司資金貸放予名佳利投資公司
    、冠瑋投資公司、冠登投資公司、冠豪投資公司、冠煜科技
    公司，分別高達6億8188萬元及6億5767萬1千元、2億6480萬
    元、6,000萬元、5,000萬元；因認被告林榮發、蘇嘉明及曹
    鎮東此部分牽連違反公司法第15條之罪嫌。按犯罪後之法律
    已廢止其刑罰者，應諭知免訴之判決，刑事訴訟法第302條
    第4款定有明文。經查，被告林榮發、蘇嘉明及曹鎮東此部
    分行為後，公司法已於90年11月12日修正公布刪除此部分刑
    罰。
二、公訴意旨略以：就犯罪事實一部分，被告林榮發與被告楊素
    梅、蘇嘉明、曹鎮東、林秋君共同基於意圖為自己或第三人
    不法所有，並損及名佳利金屬公司、名佳利投資公司、冠煜
    科技公司、冠登投資公司、冠瑋投資公司之犯意聯絡，由被
    告林榮發指示被告曹鎮東、林秋君透過由其本人與被告楊素
    梅、蘇嘉明掛名董事長之名佳利投資公司、冠煜科技公司、
    冠登投資公司、冠瑋投資公司等多家轉投資子公司，大量買
    回名佳利金屬公司之股票，以為公司股價護盤，詎操作失利
    導致股價連續重挫，後復申請名佳利金屬公司股票暫停交易
    ，避免質押股票遭質權銀行斷頭，至87年11月22日日名佳利
    金屬公司股票暫停交易為止，名佳利投資公司、冠瑋投資公
    司、冠煜科技公司、冠登投資公司等四家子公司，帳列投資
    名佳利金屬公司股票分別為6億7,726萬6,727元、8億4,196
    萬1,820元、1億5,141萬7,980元及9,878萬1,257元，按股票
    暫停交易日收盤價15.2元估算，總計投資損失高達10億
    5,433萬9,695元；因認被告林榮發、楊素梅、蘇嘉明、曹鎮
    東及林秋君此部分共同牽連犯有刑法第342條之背信罪嫌。
    經查，被告林榮發斯時為名佳利金屬公司董事，既如前述，
    則其此部分為公司股票股價護盤，而將股價抬高之行為，實
    質上係有利於名佳利金屬公司之行為，難認有不法所有或損
    害名佳利金屬公司之意圖。又依證人蔡媛萍就此於本院審理
    時所述：（上開五家公司根據查核結果，與名佳利金屬公司
    間是否有相互投資或母子公司關係存在？）母子公司關係，
    （子公司取得資金後，資金使用狀況）名佳利金屬公司的貸
    放款項，是這5家子公司的唯一資金來源，所以從結果來看
    ，他的資金應該是用來購買名佳利金屬公司股票等語（見本
    院卷四所附95年3月22日審判筆錄第22、23頁）。又依卷附
    名佳利金屬公司87年第3季財務報告附註資料顯示（附於證
    期會外放資料附件十一），名佳利金屬公司就冠瑋投資公司
    持股達99.98％、就冠煜科技公司持股達49.49％，就冠登投
    資公司持股達99.28％。可見名佳利金屬公司與前揭子公司
    間，相互持股投資關係密切，且子公司資金均係來自母公司
    名佳利金屬公司，則子公司為母公司股價護盤，亦間接使子
    公司因此獲利，且護盤之初，名佳利金屬公司股價確有上漲
    ，亦如前述。故縱令事後名佳利金屬公司股價下挫，連帶導
    致子公司虧損，尚難以此推論本件以子公司為母公司護盤之
    初，亦在損害子公司之利益，甚或是為個人或第三人之不法
    利益。是公訴人此部分所指，核與刑法第342條之背信罪要
    件不符。
三、被告林榮發被訴挪用增資款項部分：
    (一)公訴意旨略以：被告林榮發為籌措資金以維持名佳利金屬
      公司股價，於86年9月、同12月、87年5月間，假借名佳利
      金屬公司興建廠房、購買退火爐、軋延機等設備、購買土
      地為由，連續向證期會申報辦理3次募集資金案件（86年
      度申報現金增資發行新股24,480千股，每股發行價格34元
      ，募集資金8億3,200萬元，86年度申報發行無擔保轉換公
      司債，募集資金12億元，87年度申報現金增資發行新股
      46,875千股，每股發行價格32元，募集資金億15億元），
      而為有價證券之發行，且於公開說明書上為虛偽之記載，
      致投資人誤信而繳款，總計募得資金達35億3,200萬元；
      惟於前述資金募集完成後，僅於87年10月底將9億元用於
      支應土地價款與機器設備，卻擅將剩餘尚未支付之資金，
      其中9億元挪用於受讓經營績效不佳之嘉乘太股份有限公
      司（下稱嘉乘太公司）鋁事業部門，11億元用於投資股票
      操作，另6億餘元則用於從事違反公司授權規定之有價證
      券買賣或貸與子公司從事有價證券買賣，導致名佳利金屬
      公司因操作股票失利產生鉅額資金虧損，致生損害於名佳
      利金屬公司之財產及全體股東之利益。因認被告林榮發此
      部分所為有違反證券交易法第20條第1項、第32條第1項之
      規定，而涉有同法第171條第1項第1款、第174條第1項第3
      款等罪嫌，及刑法第342條背信罪嫌。
    (二)訊據被告林榮發堅詞否認有公訴人前揭所指犯行，辯稱：
      本件係以公司自有資金購買嘉乘太股份有限公司，並非前
      揭募集資金，況且，本件募得資金並未規定必須專款專用
      ，就購買之機器設備，有部分資金使用期限未到，伊為免
      資金閒置才挪作其他用途，亦合於一般實務上之運作，而
      本件增資計畫，亦已陸續執行完畢，足認本件資金募集及
      所出具之公開說明書，並無虛偽之情等語，資為抗辯。
    (三)公訴人認被告林榮發涉有上開罪嫌，無非係以：1.被告林
      榮發於偵查及本院審理時自白：並未依照公開說明書所載
      增資計畫使用前揭募得之增資款項等語；2.共同被告曹鎮
      東於偵查中供述：用於增資計畫之募得資金僅約9億元，
      其餘款項，均係依被告林榮發指示挪做他用等語；3.證人
      蔡媛萍就此於本院調查時證稱：名佳利金屬公司募得資金
      並沒有按照資金運用計畫使用等語；4.名佳利金屬公司就
      本件增資資金使流向出具之說明書；5.名佳利金屬公司前
      揭辦理募集資金所出具之公開說明書；6.名佳利金屬公司
      87 年9月底資產負債表，顯示短期借款及應付短期票據金
      額並未減少，而長期借款大幅增加，可見並未以本件增資
      款償還短期借款；7.名佳利金屬公司前揭增資款項運用情
      形季報表；8.名佳利金屬公司89年度財務報告表揭露重大
      事項，顯示該公司於90年1月9日與交通銀行等7家金融機構
      簽訂聯合授信合約，借款額度19餘億元，以此借貸資金完
      成原訂增資計畫等為主要論據。
    (四)本院按證券交易法第20條第1項規定「有價證券之募集、
      發行、私募或買賣，不得有虛偽、詐欺或其他足致他人誤
      信之行為」及同法第32條規定「公開說明書，其記載之主
      要內容有虛偽或隱匿之情事」，所謂虛偽係指陳述之內容
      與客觀之事實不符而言。又刑法第三百四十二條之背信罪
      ，以有取得不法利益或損害本人利益之意圖為必要，若無
      此意圖，即屬缺乏意思要件，縱有違背任務之行為，並致
      生損害於本人之財產或其他利益，亦難律以本條之罪（最
      高法院30年上字第1210號判例要旨參照）本院查：
    1.被告林榮發於前揭時間為名佳利金屬公司之董事長兼總經
      理，於86年9月、同12月、87年5月間，以名佳利金屬公司
      興建廠房、購買退火爐、軋延機等設備、購買土地為由，
      連續向財政部證券暨期貨管理委員會申報辦理三次募集資
      金案件，86年度申報現金增資發行新股24,480千股，每股
      發行價格34元，募集資金8億3,200萬元，86年度申報發行
      無擔保轉換公司債，募集資金12億元，87年度申報現金增
      資發行新股46,875千股，每股發行價格32元，募集資金億
      15億元，而為有價證券之發行，總計募得資金達35億
      3,200萬元等情，迭據被告林榮發於偵、審中自承在卷，
      並有名佳利金屬公司辦理該三次增資之公開說明書（附於
      證期會外放資料附件十二）附卷可稽。
    2.經查，前揭三次增資募得之資金使用情形如下：
    (1)其中9億元用於支應本件增資計畫所需之土地價款與機器
      設備，此有名佳利金屬公司就本件增資資金流向出具之說
      明書（附於證期會外放資料附件十三）可按。
    (2)其中9億元係用以購入嘉乘太公司等情，則據被告林榮發
      於法務部調查局北機組詢問時坦承：（前述三次辦理增資
      共募得約三十六億元，有無依公開說明書所載之增資計畫
      使用？）沒有，因為添購設備並不需要一次付清款項，所
      以伊並未按照公開說明書所載之增資計畫，使用前述所募
      得之款項‧‧‧其中九億元用於受讓嘉乘太股份有限公司
      等語；於檢察官偵訊時亦坦承：（資金流向？）買土地、
      機械九億元，買鋁事業部門也是九億元等語；於本院訊問
      時亦坦承：（八十六、八十七年間曾經三次辦理增資，用
      途為何？）辦廠房、買機器，公開說明書均如此記載，（
      共募得多少資金？）三十五億，（如何使用？）九億多購
      買土地及機器之訂金，其餘買做鋁的工廠等語（以上見88
      年度偵字第11619號卷第15頁、第160頁反面，本院89年聲
      羈字第54號卷第5至6頁）明確。本件被告曹鎮東斯時係負
      責名佳利金屬公司財務工作，該公司資金調度及財務會計
      均由其負責，已如前述。依被告曹鎮東就此於調查局北機
      組詢問時亦供稱：名佳利金屬公司確實於86、87年間以興
      建廠房、購置生產設備為名，陸續向證期會辦理三次增資
      ，公開募集資金‧‧‧真正用於興建廠房、購置生產設備
      的金額僅約九億元，餘款後來都是林榮發主導購入嘉乘太
      股份有限公司（約九億元）‧‧‧何以會以增資募集的資
      金購買嘉乘太公司伊不清楚，要問林榮發本人，伊只是奉
      命撥款而已等語（見88年度偵字第11619號卷第26至27頁
      ）；二者互核一致。又依依證人蔡媛萍就此於本院調查時
      證稱：伊當時到公司去實地查訪，他們所提供給伊的書面
      聲明（即前揭資金流向說明書），顯示他們是以增資款去
      受讓等語（見本院卷二所附92年7月16日訊問筆錄第1頁）
      。而前揭資金流向說明書亦載明「86年現金增資、可轉換
      公司債及87年現金增資共募得款36億元‧‧‧購入鋁事業
      部門資金約九億元」等語。雖被告林榮發於本審理時雖翻
      異前揭自白，辯稱是以公司自有資金購買云云，並以證人
      蔡媛萍事先前於本院調查時所述：名佳利金屬公司受讓嘉
      乘太公司是自有資金，他們的財務報表也有這樣揭露等語
      （見本院卷一所附91年1月23日訊問筆錄第4頁）為據。然
      查，依證人蔡媛萍就此於本院調查時所述：是否以自有資
      金受讓，伊事後並沒有去查證，伊當時的意思是他們所出
      具的書面聲明是不一樣的等語（見本院卷二所附92年7月
      16日訊問筆錄第1至2頁）。是證人蔡媛萍前揭所述「受讓
      嘉乘太資金是自有資金」乙節，既未就此部分資金來源作
      查證，且係憑被告林榮發片面所提書面聲明而為之陳述，
      自難執此認定被告林榮發此部分抗辯屬實。
    (3)其餘11億元用於投資股票操作，另6億餘元則用於從事有
      價證券買賣或貸與子公司等情，則據被告林榮發於本院調
      查時坦承：（十一億來投資股票？）有拿來做短期投資之
      用，（六億多元借給子公司做股票買賣？）有借給子公司
      等語（見本院卷一所附91年1月23日訊問筆錄第4頁），且
      有前揭名佳利金屬公司就本件增資資金使流向出具之說明
      書在卷足憑。
    3.是就本件三次增資款，被告林榮發確有將之挪用受讓嘉乘
      太股份有限公司、從事投資股票及貸款與子公司。然查：
    (1)依證人即為名佳利金屬公司辦理本次增資計畫之會計師蕭
      金木於本院審理時所述：（在沒有規定專款專用情況下，
      是否募得資金以後，一定要拿來使用？）看當初申請使用
      的計畫，有一定的時程表，非一拿到就要全部使用，（如
      果已經募到，但未達到使用時程，閒置資金可否拿來使用
      ？）沒有明文規範，（這三次增資，證期會有無限制專款
      專用？）在證期會來函中，並無特別提及所有募集資金款
      項要專款專用等語（見本院卷四所附94年11月16日言詞辯
      論筆錄第6頁，94年11月30日言詞辯論筆錄第8頁）。及證
      人蔡媛萍於本院審理時所述：（這三次募集的資金有無限
      制要專款專用？）原則上都沒有限制專款專用，名佳利金
      屬這三次也沒有限制，（這三次的募集資金，是否需要馬
      上全部支付出去？）依照他當時申報內容，是按季支付，
      （已經募集到資金，到必須付款期限時，期間該筆資金運
      用有無限制？）公司應基於管理需要做最有利於公司的運
      用，並不損及股東權益，（以這樣的閒置資金，是否可以
      從事短期股票投資？是否合法？）可以，因為法無明文禁
      止等語（見本院卷四所附95年3月22日言詞辯論筆錄第8至
      10頁）。故本件增資款項，既未明定需專款專用，而該計
      畫所需款項，又係按季到期後分別支應，是對於未到期前
      之閒置資金，被告林榮發基於資金靈活運用，而將之挪作
      購買嘉乘太公司、短期投資或貸款與子公司，均乃常態之
      商業行為，自難據此即推認本件增資計畫自始均屬虛構。
    (2)又依證人蔡媛萍於本院審理時所述：（就一般公開發行公
      司募集資金方面，包括本件現金增金及無擔保公司債發行
      ，有無一般行政上應遵守的程序？內容為何？）一開始申
      報時就須具備承銷商評估報告，公司公開說明書，申報時
      都需經過審查，審查核准後，必須交付公開說明書，資金
      募集完成後，必須按季申報資金運用情形季報表，（審核
      標準？）根據公司的公開說明書的記載及承銷商的評估報
      告去做審核，（是否有實質去調查？）無，只是按照書面
      資料作審核，根據誠實信用原則、資訊公開及專家意見，
      （專家意見？）是會計師、律師、承銷商之意見等語（見
      本院卷四所附95年3月22日言詞辯論筆錄第10頁、第15頁
      ）。而本件募集資金業已完成，既如前述，是該增資計畫
      既已經過前揭證人蔡媛萍所述之審查程序，堪認認該增資
      計畫對於名佳利金屬公司而言確有其必要性。再佐以證人
      蔡媛萍於本院審理時所述：（本案名佳利金屬公司的三次
      增資，其計畫目的是於何時完成？）屆至90年7月9日止，
      執行進度按照不同的計畫項目，有的是百分之四十幾、有
      的是百分之一百一十七等語（見本院卷四所附95年3月22
      日言詞辯論筆錄第11至12頁），並有證期會91年2月8日（
      九一）臺財證(一)字第001195號函所檢附之現金增資計畫執
      行情形表（如附件一所示，附於本院卷一）附卷可稽；據
      此更可認定本件增資計畫確屬實在而無虛偽之情。
    (3)被告林榮發前揭將暫時閒置之增資款項挪作他用，屬公司
      常見之商業行為，既如前述，則其此舉不僅難認有何違背
      職務之背信行為。再者，被告林榮發以募得資金購買之嘉
      乘太股份有限公司，雖被告林榮發亦為該公司股東，而屬
      關係人買賣，然亦經會計師蕭金木出具鑑價意見，認其交
      易價格尚無涉及非常規情事，且經名佳利金屬公司董事會
      議決議通過，並向證期會申報，且將之公告，此有該委員
      會91年1月10日（九一）臺財證(一)字第000207號函及所檢
      附之公告報紙、會議議事錄及資誠會計師事務所函等（附
      於本院卷一）在卷足憑，則此部分之交易行為，亦難認被
      告林榮發有何違背職務之行為。又依共同被告曹鎮東於調
      查局北機組詢問時所述：名佳利金屬公司購買嘉乘太公司
      後，第一年經營該公司的損失就高達近一億元等語（見88
      年度偵字第11619號卷第27頁），及名佳利金屬公司前揭
      出具之本件增資資金流向出具之說明書記載「在未熟悉股
      市實況而造成操作失利，致使部分投資款流失，惟目前尚
      未處分之短期有價證券之確實損失金額無法確定」等語，
      雖可認被告林榮發此部分行為致名佳利金屬公司受損，然
      此究係商業投資行為，本即具有一定之風險，況且，本件
      公訴人就該增資款虧損資金流向為何，均未提出任何事證
      證明，依罪疑唯有利於被告之原則，自難以此事後產生之
      虧損，遽認被告林榮發此舉有圖個人或第三人之不法利益
      ，甚或損害名佳利金屬公司之意圖。
四、被告林榮發被訴未依名佳利金屬公司所訂「取得或處分資產
    處理程序」從事股票投資部分：
    (一)公訴意旨略以：被告林榮發基於意圖為自己或第三人不法
      之所有，並損害名佳利金屬公司及全體股東之利益，於入
      主名佳利金屬公司後，即積極從事股票投資，明知依名佳
      利金屬公司所訂「取得或處分資產處理程序」第肆－（四
      ）項規定，長短期股權投資之購買與出售，其金額超過1
      億元者，須提經董事會通過後始得為之，竟不依該項規定
      ，指示被告曹鎮東、林秋君以名佳利金屬公司資金，於87
      年4月21日投資購買中國人造纖維股份有限公司（下稱中
      纖公司）股票1億2千萬元，同年7月3日再投資購買4億2千
      萬元，均未先經董事會之通過，另於87年4月至11月間，
      依上述方法，投資購買僑泰建設股份有限公司（下稱僑泰
      建設公司）股票3億5,100萬元，聚亨企業股份有限公司（
      下稱聚亨公司）股票5億1,600元，中纖公司股票4億9,100
      萬元，亦未事先提經董事會通過，及至88年3月22日始召
      開董事會追認；上開投資購買股票金額，總計達18億
      9,800萬元，截至87年11月止，其投資損失金額高達5億
      8,800萬元，已生損害於名佳利金屬公司之財產及全體股
      東之權利；因認被告林榮發涉有刑法第342條之背信罪嫌
      。
    (二)訊據被告林榮發堅詞否認有公訴人前揭所指犯行，辯稱：
      前揭購買股票，均係由伊視市場情況決定投資，況且事後
      也有經過董事會決議追認，不能以事後虧損，即認伊的投
      資行為係背信等語。
    (三)公訴人認被告林榮發有前揭背信犯行，無非係以：1.被告
      林榮發於偵查及本院審理時自白前揭購買股票，未經董事
      會決議，係事後才追認等語；2.被告曹鎮東及林秋君於偵
      查及本院審理時均自白：係受被告林榮發指示購買前揭股
      票等語；3.名佳利金屬公司訂立之「取得或處分資產處理
      程序」，規定公司長短期股權投資，金額超過1億元，須
      經董事會通過；4.名佳利金屬公司內部稽核報告表，顯示
      前揭股票買賣事前未依規定提准董事會通過；5.名佳利金
      屬公司88年度第3次董事會議議事錄，顯示本件股票買賣
      係至88年3月23日事後經董事會追認；6.名佳利金屬公司
      本件股票買賣損失計算表，顯示截至87年11月止，前揭股
      票買賣損失達5億8,800萬元；7.名佳利金屬公司87年至89
      年年度經會計師查核簽證之財務報告，顯示前揭股票買賣
      迄89年度為止虧損總金額達12億5,293萬6,000元等為主要
      論據。
    (四)本院按背信罪之成立，以處理他人事務之人，有圖自己或
      第三人得不法利益，或圖加損害於本人之意思，而故為違
      背其任務之行為為要件，如僅因處理事務怠於注意，致其
      事務生不良之影響，則為處理事務之過失問題，既非故意
      為違背任務之行為，自不負若何罪責，最高法院著有22
      年上字第3537號判例意旨可資參照。是刑法第342條之背
      信罪，除有致生損害於本人財產或其他利益之事實外，並
      以行為人具有圖利自己或第三人或損害本人利益之意思為
      構成要件，此項犯意既屬於構成犯罪事實之一部，自應依
      證據認定，不能僅以客觀上發生損害本人利益之事實，遽
      推定其有前項犯意；又所謂「違背其任務」，係指違背他
      人委任其處理事務應盡之義務（民法第五百三十五條），
      是否違背其任務，應依法律之規定或契約之內容，依客觀
      事實，本於誠實信用原則，就個案之具體情形認定之（最
      高法院26年上字第1246號判例意旨、91年度臺上字第2656
      號判決要旨參照）。經查：
    1.被告林榮發於前揭時間，分別指示被告曹鎮東、林秋君，
      以名佳利金屬公司資金，投資購買中纖公司、僑泰建設公
      司及聚亨公司股票等情，迭據被告林榮發、曹鎮東及林秋
      君於偵、審時自承在卷，並有購買中纖公司股票交易明細
      （外放）、名佳利金屬公司內部稽核報告表及名佳利金屬
      公司88年度第3次董事會議議事錄等（見證期會外放資料
      附件九、十）附卷可稽。
    2.前揭股票買賣投資金額均超過1億元，依卷附名佳利金屬
      公司訂立之「取得或處分資產處理程序」（見證期會外放
      資料附件八）規定，取得或處分資產之評估及作業，就長
      短期有價證券之取得或處分，由主辦部門財務部本於專業
      職能對交易之良窳及價格之合理性，依一般公認會計原則
      予以合理評價，就長短期有價證券交易條件及決定程序，
      則應由主辦部門依據市場行情並分析預測未來展望，以擬
      定交易條件，按本公司相關授權規定逐級呈核，若取得或
      處分非於集中交易市場或證券商營業處所買賣之有價證券
      ，應考量其每股淨值、獲利能力、未來發展潛力、市場利
      率等，並參考證券專家意見及當時交易價格議定之，就授
      權層級部分，超過新臺幣一億元，另須提經董事會通過後
      始得為之。而前揭購買之中纖公司、聚亨公司，係上市公
      司股票，僑泰建設公司股票則係非上市公司股票。則本件
      投資股票買賣，按上規定，自應先經過合理評估，就購買
      僑泰建設公司股票部分，更應經過評估，議定合理購買價
      格，提經董事會通過後始得為之。然就本件股票買賣，依
      被告林榮發於本院調查時所述：（股票投資部分價格及數
      量是何人決定？）由伊看市場情況來決定等語（見本院卷
      一所附92年1月22日訊問筆錄第4頁）。及斯時負責名佳利
      金屬公司財務部門之被告曹鎮東就此於調查局北機組詢問
      時所述：上述投資案都是林榮發自行決定，然後再告知財
      務部配合撥款等語（見88年度偵字第11619號卷第27頁反
      面）。可見本件購買股票投資，根本未依前揭規定，進行
      評估，完全由被告林榮發一人自行判斷。又依前揭卷附之
      名佳利金屬公司內部稽核報告表及名佳利金屬公司88年度
      第3次董事會議議事錄，顯示前揭股票買賣事前未依規定
      提准董事會通過，而係至88年3月23日事後才提經董事會
      追認。是本件股票買賣投資，確有違反名佳利金屬公司內
      部所定前揭應遵守之程序事項。而本件投資買賣截至87年
      11 月止，損失達5億8,800萬元，迄89年度為止，虧損總
      金額達12億5, 293萬6,000元，亦有前揭股票買賣損失計
      算表及名佳利金屬公司87年至89年年度經會計師查核簽證
      之財務報告表等（見證期會外放資料附件六、七）在卷足
      憑。
    3.是本件股票買賣，雖有違反名佳利金屬公司所定程序應遵
      守事項，且事後經查證，該公司亦因此受有損害，然被告
      林榮發就此既否認有為自己或第三人所有之不法利益或損
      及公司利益之意圖，辯稱係為公司獲利所為之投資等語。
      是縱令被告林榮發前揭投資有違反應遵守之程序，然設或
      事後為此使公司獲取利益，是否能認其此舉有背信之意圖
      ？況且，商業投資本即具有高度之風險性，則因此產生虧
      損原因諸端，並非僅止於係為個人或第三人不法利益或損
      害公司利益。是按上所述，自難僅以違反內部應遵守程序
      事項及事後產生虧損等情，遽此推定被告林榮發有前項犯
      意，仍應有其他積極事證加以證明。而本件公訴人據以認
      定有前揭獲取個人或第三人不法利益或損害公司之意圖，
      無非係以證期會之移送事實為主要論據。然據證人即證期
      會本件承辦人員蔡媛萍就此於本院調查時所述：（你們如
      何認定被告林榮發以名佳利金屬公司購買股票有背信的行
      為？）主要是因為被告並沒有經過董事會的通過就投資了
      ，而且嗣後投資股票操作有虧損才認定他有背信等語（見
      本院卷二所附92年7月16日訊問筆錄第3頁）。則公訴人就
      本件股票投資買賣是否有為個人或第三人利益之不法利益
      或損害公司之意圖，此部分所舉證據不僅無法證明。
    4.而本件股票買賣，均係用名佳利金屬公司資金，相關股票
      買賣，亦係用公司帳戶，既如前述。則被告林榮發是否因
      此股票買賣而獲取個人甚或為第三人之不法利益，不僅無
      從認定。再者，被告林榮發抗辯其在擔任名佳利金屬公司
      董事期間即為公司購買股票投資，自86年10月24日起購買
      中纖股票，自87年5月起陸續出售，曾獲利2,801萬7,211
      元，此外亦有投資民興紡織、廣豐、國揚、東南水泥、尚
      德及臺灣產物保險等公司股票，均有獲利，民興紡織部分
      獲利126萬6,941元、元豐公司獲利305萬8,082元、國揚公
      司獲利98萬4,074元、東南水泥獲利12萬6,745元，尚德公
      司獲利123萬3,470元、臺灣產物保險公司獲利2,402萬897
      元等情，業已提出各該股票交易明細表為證（見本院卷二
      所附被告92年11月12日刑事狀被證七至被證十三），而該
      交易明細表內容之真正，亦經證人即該公司簽證之會計師
      蕭金木於本院審理時證述屬實（見本院卷四所附95年4月
      26日言詞辯論筆錄第8頁）。再佐以證人蔡媛萍於本院審
      理時所述：（名佳利金屬公司買賣橋泰建設公司股票是否
      也曾獲利？）是等語（見本院卷四所附95年3月22日言詞
      辯論筆錄第18頁）。故被告林榮發為公司買賣股票之投資
      行為，既曾為公司獲取利益，亦難認其本件購買股票投資
      行為之初，有損害公司之意圖。
五、被告林榮發被訴以不當高價取得冠煜科技公司股票部分：
    (一)公訴意旨略以：冠煜科技公司於87年5月5日辦理第一次現
      金增資時，由第三人余臺生、王復國、施英復三人以每股
      十元，各認購二百萬股，該公司自設立後尚未有任何營業
      收入產生，被告林榮發明知上情，竟仍與被告蔣為峰共同
      基於意圖為自己或第三人不法所有之利益，並損害名佳利
      金屬公司財產及全體股東利益之犯意聯絡，由名佳利金屬
      公司提供冠煜科技公司誇大不實之財務預估資料，再由被
      告蔣為峰以證券分析專家名義，出具不實之審查意見書，
      表示冠煜科技公司股票之理論價格介於每股15元至23元間
      ，認定名佳利金屬公司以每股20元之價格購買冠煜科技公
      司之股權尚屬合理，被告林榮發乃於87年5月27日召開之
      名佳利金屬公司董事會議中，主導通過決議，以每股20元
      之高價，向余臺生等三人購買冠煜科技公司股票600萬股
      ，惟據冠煜科技公司87年11月財務報告顯示，該公司因投
      資名佳利金屬公司及山仁工業公司股票產生鉅額虧損，每
      股淨值僅2點75元，已生損害於名佳利金屬公司及全體股
      東權益，金額達1億350萬元；因認被告林榮發涉有刑法第
      342條之背信罪嫌。
    (二)訊據被告林榮發堅詞否認有公訴人此部分所指背信犯行，
      辯稱：本件購買冠煜科技公司股票，係屬投資行為，且有
      經過估價程序，購買價格亦屬合理，不能以事後冠煜科技
      公司因投資名佳利金屬公司及山仁工業公司虧損導，以致
      其股價下跌，逕以推認伊有為自己或他人獲取不法利益，
      或有損害公司之意圖等語。
    (三)公訴人認被告林榮發涉有前揭背信犯行，無非係以：1.被
      告蔣為峰於偵查中自白：名佳利金屬公司欲以20元價格購
      買冠煜科技公司股票，其當時並不知道冠煜科技公司有投
      資名佳利金屬公司；2.名佳利金屬公司87年度第7次董事
      會會議議事錄，於87年5月27日決議，以每股20元價格購
      買本件冠煜科技公司股票；3.被告蔣為峰87年5月25日出
      具之審查意見書；4.冠煜科技公司自行結算87年6月底之
      資產負債表，顯示該公司至87年6月底為止，廠房及機器
      設備等皆尚未設置，亦無進貨以供生產，顯見被告蔣為峰
      出具之審查意見為不實；5.冠煜科技公司自行結算87年11
      月底資產負債表、自行結算87年4月至11月之損益表、投
      資股票明細表及每股淨值計算表，顯示冠煜科技公司因投
      資名佳利金屬公司及山仁公司產生鉅額虧損，經估算每股
      淨值僅剩2點75元等，為主要論據。
    (四)本院查：
    1.名佳利金屬公司於87年5月27日召開董事會議，以被告蔣
      為峰出具之審查意見書，認為股價20元購買冠煜科技股票
      尚屬合理，而通過決議，以每股20元之價格，向余臺生等
      三人購買冠煜科技公司股票六百萬股等情，有該次董事會
      會議議事錄及審查意見書等（見證期會外放資料附件三、
      五）附卷可稽。名佳利金屬公司以此價格購買冠煜科技公
      司股票後，依據冠煜科技公司87年11月財務報告顯示，該
      公司因投資名佳利金屬公司及山仁工業公司股票產生鉅額
      虧損，每股淨值僅2點75元，依此計算則名佳利金屬公司
      本件股票買賣虧損金額達佳利金屬公司及全體股東權益，
      金額達103,500, 000元等節，亦有前揭冠煜科技公司自行
      結算87年11月底資產負債表、自行結算87年4月至11月之
      損益表、投資股票明細表及每股淨值計算表等（見證期會
      外放資料附件四）在卷足憑。是本件購買冠煜科技股票雖
      有虧損，然被告林榮發就此辯稱係投資行為，且也經過合
      理評估等語，故按前所述，自難僅以此事後虧損逕以推論
      行為時即涉有不法，仍應有其他積極證據加以佐證。
    2.公訴人認被告林榮發、蔣為峰共同涉有前揭背信犯行，主
      要係以被告蔣為峰出具之審查意見並不合理，且若有意購
      買冠煜科技股票，為何不參與原始認股，反而係以2倍價
      格向自然人購買等為主要論據。惟查：
      (1)公訴人認被告蔣為峰出具之前揭審查意見不合理，主要
        係依前揭冠煜科技公司在87年11月底自行結算之資產負
        債表、損益表、投資股票明細表及每股淨值計算表等，
        認為該公司股價每股淨值僅剩2點75元，且該公司當時
        尚未有任何營運收入等為主要論據。然因商業投資本有
        其風險以及事實上無從事前評估規劃之盲點，而商業投
        資是否成功，亦牽涉日後經營環境與市場之變遷之情形
        ，復受經營方針之選擇、決策執行等等因素之影響，是
        自難以冠煜科技公司事後投資股票虧損之狀態，逕以推
        論被告蔣為峰先前出具之審查意見有所不實。再者，依
        卷附冠煜科技公司之設立登記事項卡及審查意見書，冠
        煜科技公司係於87年4月13日投資設立，斯時仍屬創業
        初期，廠房及機器設備等已設置完成，並接獲訂單進行
        少量生產等語。則本件為審查評估時，已就公訴人此部
        分所指情況進行評估，公訴人以此指摘該審查意見不實
        ，亦屬無據。
      (2)而冠煜科技公司係由僑得投資公司與曾煥明、王復國合
        作投資成立，由僑得公司以現金投資1億7,000萬元，曾
        煥明、王復國則以技術授權方式作價3,000萬元投資等
        情，有被告林榮發所提「合作投資協議書」（見本院卷
        二所附被告92年11月12日刑事狀所附被證二十）附卷可
        稽，而此文書內容之真正亦為證人王復國於本院審理時
        所是認在卷（見本院卷五所附95年8月4日審判筆錄第15
        頁）。故自無公訴人所指參與原始認股之可能，公訴人
        以此指摘本件股票買賣有所不實，亦難憑採。
      (3)再者，本件公訴人據以認定被告林榮發、蔣為峰有前揭
        背信行為，以此獲取個人或第三人不法利益，或損害公
        司之意圖，無非係以證期會之移送事實為主要論據。然
        據證人即證期會本件承辦人員蔡媛萍就此於本院調查時
        所述：（你們如何認定林榮發與蔣為峰之間的關係？）
        伊並沒有作認定，主要是因為蔣為峰有出具審查意見書
        ，（當時蔣為峰出具審查意見書及分析股價的方法合不
        合理？）伊所質疑的是他沒有就他所引用的資料去查證
        ，他直接援引冠煜科技所提供的資料，冠煜科技所提供
        的資料太過樂觀，蔣為峰應該再去蒐集其他資料，分析
        過後再出具意見，不應以冠煜科技的資料為主，（一般
        來講請證券分析師出具審查意見書，資料來源是何人提
        供？）這部分一不清楚等語（見本院卷二所附92年7月
        16日訊問筆錄第4頁）。則公訴人此部分所指被告林榮
        發、蔣為峰二人有犯意聯絡，以獲取個人或第三人不法
        利益，或損害公司之意圖，不僅缺乏積極事證證明，且
        證人蔡媛萍就本件審查程序並不清楚，其認定本件審查
        意見不實而據以移送，自屬個人臆測之詞，實難據此為
        不利於被告之認定。
    3.綜上，公訴人所指背信行為，不僅無積極證據足以證明。
      再者，依前揭卷附名佳利金屬公司訂立之「取得或處分資
      產處理程序」規定，取得或處分資產之評估及作業，就長
      短期有價證券之取得或處分，由主辦部門財務部本於專業
      職能對交易之良窳及價格之合理性，依一般公認會計原則
      予以合理評價，就長短期有價證券交易條件及決定程序，
      則應由主辦部門依據市場行情並分析預測未來展望，以擬
      定交易條件，按本公司相關授權規定逐級呈核，若取得或
      處分非於集中交易市場或證券商營業處所買賣之有價證券
      ，應考量其每股淨值、獲利能力、未來發展潛力、市場利
      率等，並參考證券專家意見及當時交易價格議定之，就授
      權層級部分，超過新臺幣1億元，另須提經董事會通過後
      始得為之等規定。而本件購買冠煜科技股票，事前有經過
      具證券分析師資格之被告蔣為峰出具審查意見，並且提交
      公司董事會決議通過，既如前述，自無有何違法或程序違
      反之情節。再者，被告蔣為峰就此以證人身分於本院審理
      時證稱：是富邦證券的乙○○委託伊做這份審查意見，伊
      不認識公司，所以請乙○○提供財務業務資料，伊自己蒐
      集市場上資料，並參考證交所的每月所出證交資料，該資
      料會有該各上市公司的本益比，股價淨值比及其他類似參
      考資料，最後綜合研判完成該份報告，（審查意見製作過
      程中，是否與在庭被告有過任何接觸？）沒有，一般製作
      過程，都沒有與被審查的公司接觸，本案也是如此等語（
      見本院卷四所附95年4月26日言詞辯論筆錄第12頁）。則
      其所證稱本件受託從事審查意見評估，取得資料來源均與
      一般案件相同，並無任何異常之處等情，亦據證人乙○○
      於本院審理時證稱：伊是協助名佳利金屬公司找證券分析
      專家，（當時為何不找公司內部分析師，卻找蔣為峰？）
      因為公司與名佳利金屬公司有業務往來，為了分析獨立性
      ，所以才找他，（本案委託之後，資料、資訊由誰提供？
      ）名佳利金屬公司的曹鎮東拿給伊，或是伊的承辦小組，
      伊或是承辦小組的人員再轉交給蔣為峰，（委託案件中，
      蔣為峰是否有與名佳利金屬公司人員直接接觸？）就伊瞭
      解，沒有等語（見本院卷四所附95年6月13日言詞辯論筆
      錄第9至10頁）屬實；則本件審查意見既無任何異常之處
      。又依被告蔣為峰於本院審理時以證人身分證稱：冠煜公
      司是作觸控式面板公司，雖然是剛成立，但是當時已經從
      美國公司取得部分技術移轉，伊有看到技術移轉的文件，
      且當時經濟景氣不錯，也看了營運計畫書，認為該產業前
      景不錯，也參考當時新成立其他科技公司的股價情形等語
      （見本院卷四所附95年4月25日言詞辯論筆錄第15頁）。
      及證人王復國於本院審理時所述：（是否曾經參與冠煜科
      技公司投資？）有，伊當時作觸控式螢幕，已經有找一家
      渼巨公司在試產之中，準備量產，因為資金不足，所以找
      林榮發投資，後來林榮發希望能成立一家新公司，將渼巨
      生產設備全部移轉過來，所以才成立冠煜科技公司，（要
      求林榮發投資時，觸控式螢幕發展情形？）伊認為非常好
      ，從現在商品來看，確實如此，當時有繼續營運到現在的
      公司，都是賺錢的，（渼巨公司當時有無實際營運？）有
      等語（見本院卷五所附95年8月4日言詞辯論筆錄第12、17
      頁）。而證人王復國為說服本件投資案，亦提出本件經營
      觸控式螢幕產業之發展趨勢、潛力及經營策略，暨預估獲
      利能力分析，87年每股盈餘可達4.17元，88年每股盈餘可
      達20.01元。89年每股盈餘可達23.47元（見88年度偵字第
      11619號卷第187至327頁），證人王復國就此於本院審理
      時證稱：這是伊委由一家投資公司幫伊公司所做的投資分
      析，（該份報告出具目的？）提供給林榮發參考，看他是
      否願意投資渼巨公司等語（見本院卷五所附95年8月4日言
      詞辯論筆錄第13頁）。則被告林榮發抗辯：本件係經過評
      估，認為有利可圖而為之投資等語，可堪信實。故本件購
      買冠煜科技股票，既無違反應遵守之程序，且評估程序又
      無任何異常之處，而本件投資當時經評估又具有相當之合
      理性，且該產業亦有相當之願景，自無任何背信之情。
    4.至於公訴人就此部分聲請傳喚余臺生、施英復，以證明渠
      二人就本件投資案而言，係被告林榮發之掛名人頭，然縱
      令公訴人此部分所指屬實，惟該投資案就當時而言，確有
      相當之獲利前景，且此亦經過相當之合理評估，俱如前述
      ，則公訴人此部分聲請之證人，既未能推翻本件投資行為
      之合理性評估，自亦無從證明公訴人此部分所指之背信犯
      行；至被告辯護聲請再傳喚王復國，以證明其所持有之冠
      煜科技公司股票，係由僑得投資公司信託登記在其名下等
      節，然此部分依前揭事證已足為有利於被告之認定；故此
      部分聲請傳喚之證據，均核無必要，附此敘明。
六、被告林榮發被訴掏空名佳利金屬公司部分：
    (一)公訴意旨略以：名佳利金屬公司於87年10月27日，與僑宏
      投資公司簽約，由名佳利金屬公司提供所有聯邦商業銀行
      、花蓮中小企業銀行定期存單各1億5,000萬元及1億3,000
      萬元予僑宏投資公司，做為僑宏投資公司向前開二家銀行
      之貸款擔保，另由僑宏投資提供一忠建設股份有限公司股
      票2,480千股及盛素月、陳添發、陳月霞及被告林榮發所
      有之僑泰建設股票1,275萬7,585股，質押於名佳利金屬公
      司，被告林榮發事前未經董事會決議，即逕行將公司之定
      期存單提供予僑宏投資公司作為借款擔保，事後於87年10
      月29日始要求董事會追認通過前述交易，掏空名佳利金屬
      公司資產高達2億8,000萬元，已生損害於名佳利金屬公司
      及全體股東之權益；因認被告林榮發涉有刑法第342條之
      背信罪嫌。
    (二)訊據被告林榮發堅詞否認有公訴人此部分所指背信犯行，
      辯稱：本件提供擔保品部分，事前有經過鑑價，認為僑宏
      投資所提供之擔保品價值，超過本件名佳利金屬公司所提
      供之定存單金額，故本件互供擔保品並無任何背信之情等
      語。
    (三)公訴人認被告林榮發涉有此部分背信犯行，無非係以：1.
      被告林榮發於調查局北機組自白：因時間緊迫，才先將本
      件定存單借予僑宏投資公司作為向銀行借款擔保，事後再
      召開董事會追認等語；2.證人蔡媛萍於本院審理時證述：
      本件互供擔保品並非正常交易型態等語；3.本件互供擔保
      品合約書及名佳利金屬公司事後追認之87年10月29日董事
      會會議紀錄等為主要論據。
    (四)本院查：
    1.被告林榮發決定上開由名佳利金屬公司提供銀行定存單與
      僑宏投資公司作為向銀行之借款擔保，而由僑宏投資公司
      提供一忠建設股票、僑泰建設股票質押，又本件互供擔保
      品契約事前未經董事會決議，事後才提交董事會會議追認
      等情，業據被告林榮發於偵、審時供承在卷，並有前揭互
      供擔保品合約書及董事會會議紀錄等（見證期會外放資料
      附件十六）附卷可稽。
    2.公訴人認前揭互供擔保品之約定涉有背信罪嫌，主要係以
      證期會之移送事實為主要論據。然依證人蔡媛萍就此於本
      院調查時所述：伊覺得一個是定存單具有流通性，一個是
      未上市公司的股票不具有流通性，一般實務上來說並不會
      這樣互相提供擔保品，金額是否相當無法判斷等語（見本
      院卷二所附92年7月16日言詞辯論筆錄第5頁）。則證期會
      就本件互供擔保品契約是否相當、被告林榮發此舉是否有
      損害名佳利金屬公司或為獲取自己或第三人不法利益等意
      圖，均未加以查證，而僅係以該訂約型態與實務上一般常
      情未合逕以移送，按前所述，自難僅憑此臆測推斷，遽為
      不利於被告林榮發之認定。
    3.而證期局曾要求名佳利金屬公司就前揭互供擔保品約定之
      必要性做說明，該公司就此則函覆稱：僑宏投資公司乃本
      公司大股東‧‧‧近期因股市遭逢短期利空襲擊，以致原
      股票質押借款價格與市價出現差額，如未適時補足擔保品
      之差額恐遭銀行斷頭賣出‧‧‧因此該股東向本公司求援
      ，提出此互供擔保品一事之建議等語（見證期會外放資料
      附件十五）。是本件互供擔保品約定目的，在避免僑宏投
      資所大量持有質押在貸款銀行處之名佳利金屬公司股票遭
      斷頭賣出，以致影響公司股價，難認被告林榮發此舉有損
      害公司利益或為自己、第三人不法利益之意圖。再者，本
      件提供之質押標的之橋泰建設公司股票，經證券分析師蔣
      為峰評估後認為：僑泰建設成立至今已有15年歷史，所推
      出營建個案以品質卓越聞名於建築界，其中更有多項個案
      名列臺北十大名宅之林，足以肯定該公司產品品質，且依
      據僑泰建設最近財務報表及截至10月底自行結算數字顯示
      ，該公司股票淨值達19.37元，如包含預計於12進帳之兩
      個未完工建案的營建利益，該公司淨值初估達23.85元，
      故名佳利金屬公司以僑泰建設每股股價25元，計12,757,
      585股，總額318,939,625元接受僑宏投資公司與名佳利
      金屬公司2.8億元互提供擔保品契約之質押擔保品，其僑
      泰建設股票以25元設算，尚屬合理等語，有該審查意見（
      見證期會外放資料附件二十一）附卷可稽。而被告蔣為峰
      就此以證人身分於本院審理時證稱：是富邦證券的乙○○
      委託伊作這份審查意見，伊不認識公司，所以請凌先生提
      供財務業務資料，伊自己蒐集市場上資料，並參考證交所
      的每個月所出證交資料，該資料會有該各上市公司的本益
      比，股價淨值比及其他類似參考資料，最後綜合研判出來
      完成份報告，（審查意見製作過程中，你是否與在庭被告
      有過任何接觸？）沒有，一般製作過程都沒有與被審查的
      公司接觸，本案也是，（製作過程中，有無任何人給你明
      示、暗示，希望你如何做該份報告？）沒有，伊所接獲的
      資訊是要對僑泰建設公司股票要用25元的股價作與名佳利
      金屬公司資產交換，伊只是就25元是否合理作評估，（審
      核結論？）分析了公司的財務資料及其他相關資料後，認
      為尚屬合理等語（見本院卷四所附95年4月25日言詞辯論
      筆錄第12頁）。故縱令本件互供擔保品約定，事前未經過
      董事會通過，然此舉之真意既為維護名佳利金屬公司股價
      ，且所獲得質押物品，亦經過相當鑑定評估，認為價值尚
      屬相當，該評估過程又無任何異常之處，堪認該公司參與
      董事亦任此舉係有利於公司，且擔保價格相當，才在事後
      追認通過，故本件自無任何背信之情。
七、綜上所述，因公訴人認前揭部分與上開犯罪事實一二三所示
    有罪部分，有牽連犯之裁判上一罪關係，而94年2月2日修正
    公布，95年7月1日施行修正之刑法，雖廢除牽連犯之規定，
    但被告等所訴各犯行，均在95年7月1日之前，當時之牽連犯
    各罪從一重處斷，較數罪併罰，有利於被告，依刑法第2條
    第1項前段，仍對此部分依法無庸另為免訴及無罪之諭知。
乙、無罪部分：
壹、被告楊素梅部分：
一、公訴意旨略以：就犯罪事實二三所示之掏空冠登投資公司、
    冠煜科技公司背信行為，被告楊素梅與被告林榮發有犯意聯
    絡及行為分擔，因認被告楊素梅共犯此部分背信罪嫌。
二、訊據被告楊素梅堅詞否認有公訴人此部分所指背信犯行，辯
    稱：伊只是掛名為冠登投資公司董事，實際經營者均係被告
    林榮發，伊對於本件部分股票買賣及互供擔保品之事並不清
    楚等語。
三、經查，就被告楊素梅前揭所述，則據被告林榮發以證人身分
    於本院審理時證稱：（冠登投資你是實際負責人？）是，（
    冠登公司購買山仁公司股票，是你決定？）是，（本件買賣
    是否你決定購買後才通知楊素梅？）應該是決定後才通知，
    （如果楊素梅認為不合理，你使否會理會？）楊素梅只是掛
    名，伊才是實際負責人‧‧‧（冠煜科技你是否為實際負責
    人？）是，（對於上開互供擔保品合約書內容有何意見？）
    沒有意見，實際決定人都是伊等語（見本院卷五所附95年8
    月11日言詞辯論筆錄第17至18、第25至26頁）。則被告楊素
    梅僅係冠登投資公司及冠煜科技公司掛名負責人，實際經營
    決策者，均係被告林榮發，就本件股票買賣及互供擔保品契
    約而言，亦係事前由被告林榮發所自行決定，因被告楊素梅
    係掛名負責人，才在事後對外以其名義為之，被告楊素梅對
    此根本無任何置喙可能，更遑論盡其董事應負之責任。故此
    部分既無積極證據證明被告楊素梅與被告林榮發有何犯意聯
    絡、行為分擔，自難僅以其為冠登投資及冠煜科技公司之登
    記負責人為由，逕要其與被告林榮發就此部分負共犯之責。
貳、被告蘇嘉明部分：
一、公訴意旨略以：就犯罪事實二三所示之掏空冠豪投資公司、
    冠瑋投資公司背信行為，被告蘇嘉明與被告林榮發有犯意聯
    絡及行為分擔，因認被告蘇嘉明共犯此部分背信罪嫌。
二、訊據被告楊素梅堅詞否認有公訴人此部分所指背信犯行，辯
    稱：伊只是掛名為冠豪投資公司、冠瑋投資公司董事，實際
    經營者均係被告林榮發，伊對於本件部分股票買賣之事並不
    清楚等語。
三、經查，就被告蘇嘉明前揭所述，則據被告林榮發以證人身分
    於本院審理時證稱：（是否為冠豪投資實際負責人？）是，
    （冠登公司購買山仁公司股票，是你決定？）是，（本件買
    賣交易決定權人？）伊‧‧‧（你是否為冠瑋投資公司實際
    負責人？）冠瑋投資及名佳利投資公司，是名佳利金屬公司
    百分之百投資之子公司，（對於上開互供擔保品合約書內容
    有何意見？）沒有意見，實際決定人都是伊等語（見本院卷
    五所附95年8月11日言詞辯論筆錄第20、22、26頁）。則被
    告蘇嘉明僅係冠豪投資公司及冠瑋投資公司掛名負責人，實
    際經營決策者，均係被告林榮發，就本件股票買賣及互供擔
    保品契約而言，亦係事前由被告林榮發所自行決定，因被告
    蘇嘉明係掛名負責人，才在事後對外以其名義為之，被告蘇
    嘉明對此根本無任何置喙可能，更遑論盡其董事應負之責任
    。故此部分既無積極證據證明被告蘇嘉明與被告林榮發有何
    犯意聯絡、行為分擔，自難僅以其為冠豪投資公司及冠瑋投
    資公司之登記負責人為由，逕要其與被告林榮發就此部分負
    共犯之責。
參、被告曹鎮東部分及林秋君部分：
一、公訴意旨略以：就前揭被告林榮發被訴未依名佳利金屬公司
    所訂「取得或處分資產處理程序」從事股票投資部分，被告
    曹鎮東與林秋君係共犯刑法第342條之背信罪嫌。
二、訊據被告曹鎮東、林秋君均堅詞否認有公訴人所指背信犯行
    ，均以：伊等均係單純受被告林榮發指示，以公司資金投資
    股票等語，資為抗辯。
三、經查，公訴人此部分所指之事實，核屬商業投資行為，而此
    部分並無積極證據足以證明投資之初有損害名佳利金屬公司
    或為自己、第三人不法利益等意圖，而與背信罪之構成要件
    未合等情，既如前述，是就被告曹鎮東及林秋君此部分自應
    為無罪諭知。
肆、被告蔣為峰部分：
一、公訴意旨略以：就前揭被告林榮發被訴以不當高價取得冠煜
    科技公司股票部分，被告蔣為峰係共犯刑法第342條之背信
    罪嫌。
二、訊據被告蔣為峰堅詞否認有公訴人此部分所指之背信犯行，
    辯稱：伊僅係純受託從事本件評估，並根據相關資料而作出
    審查意見，與被告林榮發間並無任何犯意聯絡等語。
三、經查，本件買賣冠煜科技股票之事實，核屬商業投資行為，
    既無違反應遵守之程序，且評估程序又無任何異常之處，而
    當時經評估又具有相當之合理性，且該產業又有相當之願景
    等情，俱如前述，是就被告蔣為峰此部分自應為無罪諭知。
丙、據上論斷，應依刑事訴訟法第299條第1項前段、第301條第1
    項，行為時證券交易法第155條第1項第4款、第171條第1項
    第1款，刑法第2條第1項前段、第11條前段、第28條，行為
    時刑法第56條、第342條第1項、第74條第1款、第51條第5款
    ，罰金罰鍰提高標準條例第1條前段條，判決如主文。
本案經檢察官柯怡如到庭執行職務。
中    華    民    國    95    年    8     月    25    日
                  臺灣桃園地方法院刑事第五庭
                              審判長法  官  潘政宏
                                    法  官  吳勇毅
                                    法  官  許泰誠
以上正本證明與原本無異。
如不服本判決，應於判決送達後10日內向本院提出上訴狀（應附
繕本），上訴於臺灣高等法院。
                                    書記官  吳瓊英
中    華    民    國    95    年    9     月    4     日
附表一
┌──────────────────────────┐
│以名佳利金屬公司資金轉投資之子公司                  │
├───────┬─────────┬────────┤
│公司名稱      │登記負責人        │實際負責人      │
├───────┼─────────┼────────┤
│名佳利投資公司│林榮發            │林榮發          │
├───────┼─────────┼────────┤
│冠登投資公司  │楊素梅            │林榮發          │
├───────┼─────────┼────────┤
│冠煜科技公司  │楊素梅            │林榮發          │
├───────┼─────────┼────────┤
│冠瑋投資公司  │蘇嘉明            │林榮發          │
├───────┼─────────┼────────┤
│冠豪投資公司  │蘇嘉明            │林榮發          │
├───────┴─────────┴────────┤
│由林榮發募集資金成立之投資公司                      │
├───────┬─────────┬────────┤
│僑得投資公司  │蘇嘉明            │林榮發          │
├───────┼─────────┼────────┤
│僑宏投資公司  │蘇嘉明            │林榮發          │
└───────┴─────────┴────────┘
證券交易法第155條第1項
對於在證券交易所上市之有價證券，不得有下列各款之行為：
一、在集中交易市場委託買賣或申報買賣，業經成交而不履行交
    割，足以影響市場秩序。
二、（刪除）
三、意圖抬高或壓低集中交易市場某種有價證券之交易價格，與
    他人通謀，以約定價格於自己出售，或購買有價證券時，使
    約定人同時為購買或出售之相對行為。
四、意圖抬高或壓低集中交易市場某種有價證券之交易價格，自
    行或以他人名義，對該有價證券，連續以高價買入或以低價
    賣出。
五、意圖造成集中交易市場某種有價證券交易活絡之表象，自行
    或以他人名義，連續委託買賣或申報買賣而相對成交。
六、意圖影響集中交易市場有價證券交易價格，而散布流言或不
    實資料。
七、直接或間接從事其他影響集中交易市場有價證券交易價格之
    操縱行為。
證券交易法第171條第1項
有下列情事之一者，處 3 年以上 10 年以下有期徒刑，得併科新
臺幣 1 千萬元以上 2 億元以下罰金：
一、違反第 20 條第 1 項、第 2 項、第 155 條第 1 、 5 或第
    157 條之 1 第一項之規定者。
二、已依本法發行有價證券公司之董事、監察人、經理人或受僱
    人，以直接或間接方式，使公司為不利益之交易，且不合營
    業常規，致公司遭受重大損害者。
三、已依本法發行有價證券公司之董事、監察人或經理人，意圖
    為自己或第三人之利益，而為違背其職務之行為或侵占公司
    資產。
中華民國刑法第342條
為他人處理事務，意圖為自己或第三人不法之利益，或損害本人
之利益，而為違背其任務之行為，致生損害於本人之財產或其他
利益者，處5 年以下有期徒刑、拘役或科或併科1 千元以下罰金
。
前項之未遂犯罰之。


司法院資訊處製作；財團法人民間司法改革基金會備份。
